臺灣臺中地方法院交通事件裁定　　　 100年度交聲字第1535號
原處分機關　交通部公路總局臺中區監理所
異　議　人
即受處分人　陳威龍
上列受處分人因違反道路交通管理處罰條例案件，對於交通部公
路總局臺中區監理所民國99年10月27日所為之處分（原處分案號
：中監違字第裁60-HD0000000號裁決書），聲明異議，本院裁定
如下：
    主  文
原處分撤銷，發回交通部公路總局臺中區監理所。
    理  由
一、原處分意旨略以：受處分人即異議人陳威龍（下稱異議人）
    所有車牌號碼BZG-387號重型機車，於民國98年10月29日15
    時46分許，在臺中縣梧棲鎮○○路與中華路口處（現改制為
    臺中市梧棲區），因有機器腳踏車駕駛人未依規定戴安全帽
    、違反處罰條例行為拒絕停車接受稽查而逃逸之違規，經臺
    中縣警察局清水分局安寧派出所（現改制為臺中市政府警察
    局）以中縣警交字第HD0000000號違反道路交通管理事件通
    知單逕行舉發，本所乃依道路交通管理處罰條例第31條第6
    項、第60條第1項規定，於99年10月27日以中監違字第裁60-
    HD0000000號裁決書，裁處異議人罰鍰共計新臺幣（下同）
    5,000元，並記違規點數1點之處分。
二、聲明異議意旨略以：伊一向出門都有戴安全帽，且持有駕駛
    執照，一切都正常，如今收到裁決書，實感困惑，也不知有
    此一事，請庭上明查等語。
三、按本條例所定罰鍰之處罰，受處罰人接獲違反道路交通管理
    事件通知單後，於15日內得不經裁決，逕依第92條第3項之
    罰鍰基準規定，向指定之處所繳納結案；不符舉發事實者，
    應於15日內，向處罰機關陳述意見，其不依通知所定期限前
    往指定處所聽候裁決，且未依規定期限繳納罰鍰結案或向處
    罰機關陳述意見者，處罰機關得逕行裁決之；又本條例之處
    罰，受舉發違反道路交通管理事件之受處罰人，認為舉發之
    違規行為應歸責他人者，應於舉發違反道路交通管理事件通
    知單應到案日期前，檢附相關證據及應歸責人相關證明文件
    ，向處罰機關告知應歸責人，處罰機關應即另行通知應歸責
    人到案依法處理。逾期未依規定辦理者，仍依本條例各該違
    反條款規定處罰，道路交通管理處罰條例第9條第1項、第85
    條第1項定有明文。再填製通知單，應就其違反行為簡要明
    確記載於違規事實欄內，並記明其違反條款及應到案處所；
    違反本條例行為之處罰，處罰機關於裁決前，應給予違規行
    為人陳述之機會；違反道路交通管理事件，行為人認為舉發
    之事實與違規情形相符者，得於接獲通知單後，親自或委託
    他人持該通知單，不經裁決向指定之處所，逕依裁罰基準執
    行並繳納罰鍰結案，違反道路交通管理事件統一裁罰基準及
    處理細則第13條第1項、第40條前段、第48條第1項亦有明定
    。前述規定無非在使受舉發違反道路交通管理事件之被通知
    人（受處分人）得以釐清責任歸屬及於期限內陳述意見，或
    適用違反道路交通管理事件統一裁罰基準表所列第一階段裁
    罰基準自動繳納罰鍰結案，故舉發機關應於應到案日期前先
    合法送達舉發通知單予受處分人，處分機關所為逕行裁決始
    為適法。次按處理違反道路交通管理事件，有關文書送達之
    程序，依行政程序法之規定；送達，於應受送達人之住居所
    、事務所或營業所為之；於應送達處所不獲會晤應受送達人
    時，得將文書付與有辨別事理能力之同居人、受僱人或應送
    達處所之接收郵件人員。應受送達人或其同居人、受僱人、
    接收郵件人員無正當理由拒絕收領文書時，得將文書留置於
    應送達處所，以為送達；又送達不能依前2條規定為之者，
    得將文書寄存送達地之地方自治或警察機關，並作送達通知
    書2份，1份黏貼於應受送達人住居所、事務所、營業所或其
    就業處所門首，另1份交由鄰居轉交或置於該送達處所信箱
    或其他適當位置，以為送達。前項情形，由郵政機關為送達
    者，得將文書寄存於送達地之郵政機關。寄存機關自收受寄
    存文書之日起，應保存3個月，違反道路交通管理事件統一
    裁罰基準及處理細則第5條，行政程序法第72條第1項前段、
    第73條第1項、第3項、第74條分別定有明文。而行政文書依
    行政程序法第74條第1項規定為寄存送達者，如確已完成文
    書寄存於地方自治、警察機關或郵政機構，並製作送達通知
    單2份，1份黏貼於送達處所之門首，另1份交由鄰居轉交或
    置於送達處所信箱或其他適當位置時，無論應受送達人實際
    上何時受領文書，均以寄存之日期視為收受送達之日期，而
    發生送達之效力（最高行政法院95年度裁字第634號裁定要
    旨、臺灣高等法院暨所屬法院97年法律座談會刑事類提案第
    42號研討結果可資參照）。
四、經查：本件異議人於98年1月1日至99年11月8日均設籍在「
    臺中市○○區○○路紅竹巷14號之1」，且參以異議人於聲
    明異議狀上基本資料欄記載之住址亦為上址，此有臺中縣沙
    鹿鎮戶政事務所99年11月11日中縣沙戶字第0990004069號函
    暨所附之異議人現戶及除戶戶籍謄本、異議人聲明異議狀各
    1份附卷可憑。則本件臺中縣警察局中縣警交字第HD0000000
    號舉發違反道路交通管理事件通知單，委由郵政機關送達至
    上該地址，並無違誤。而上開舉發通知單業經郵政機關送達
    異議人之前開戶籍址，因未獲會晤異議人，亦無可代為收受
    上開裁決書之同居人、受雇人或應送達處所之接收郵件人員
    ，郵政機關遂於98年12月3日依行政程序法第74條規定，將
    上開裁決書寄存送達地之郵政機關即沙鹿郵局，並作送達通
    知書2份，1份黏貼於應受送達人住居所、事務所、營業所或
    其就業處所門首，另1份置於該送達處所信箱或其他適當位
    置，以為送達，而完成寄存送達程序等情，有臺中縣警察局
    清水分局99年11月16日中縣清警交字第0990045750號函暨所
    附之臺中縣警察局清水分局送達證書各1件在卷足憑。惟本
    件舉發通知單上所載異議人應到案日期為「98年11月29日前
    」，則上開舉發通知單於98年12月3日合法送達於異議人時
    ，既已逾舉發通知單所載應到案日期，異議人顯無從依前述
    規定，於應到案日期前，行使向指定之處所繳納較低額罰鍰
    或向處罰機關陳述意見，及檢附相關證據、證明文件，向處
    罰機關告知應歸責人之權利，原處分機關未查，認異議人未
    於期限內到案，逕依道路交通管理處罰條例第31條第6項、
    第60條第1項規定，以中監違字第裁60-HD0000000號裁決書
    ，裁處異議人罰鍰5,000元，並記違規點數1點，其裁罰程序
    尚有未合，應由本院予以撤銷，並發回由原處分機關責由原
    舉發機關重新合法送達後，再依法裁決，以資適法。
五、據上論斷，應依道路交通管理處罰條例第87條第2項、道路
    交通事件處理辦法第19條前段，裁定如主文。
中    華    民    國   100    年    5     月    30    日
                    交通法庭  法  官  陳秋月
以上正本證明與原本無異。
如不服本裁定，應於裁定送達後五日內，向本院提出抗告狀（須
附繕本），並敘明抗告之理由。
                              書記官  詹東益
中    華    民    國   100    年    5     月    30    日